臺灣高等法院刑事裁定
110年度聲再字第353號
再審聲請人
即受判決人  詹大為



上列再審聲請人因妨害公務等案件，對於本院106年度上易字第3
21號，中華民國106年7月31日第二審確定判決（原審案號：臺灣
臺北地方法院105年度易字第800號，起訴案號：臺灣臺北地方檢
察署105年度偵字第13546號），聲請再審，本院裁定如下：
    主  文
再審之聲請駁回。 
    理  由
一、再審聲請意旨略以：
　㈠查原確定判決所載：「……訊據被告固坦承確有於104年10月3
    日例假日之週六下午4時50分許至本院側門法警室遞狀，且
    不願配合承辦收狀之法警洪育涵要求於書狀上記載遞狀人聯
    絡電話，經同日值勤之法警長洪嘉宏及行經法警室收狀櫃臺
    前之法警即告訴人上前關注等節，惟矢口否認有何侮辱公務
    員之犯行，辯稱：㈠各級法院地檢署依法院組織法第23條第3
    項規定配置之法警，其設置有違警察法第3條第1項、同法施
    行細則第3條第1項第4款之規定，並非法律所規定之警察；
    且告訴人無法交付法警長所編制之法警警衛勤務編排表，身
    著警察制服係屬違法、違憲……㈡被告於案發當日確至原審法
    院欲聲請交付審判而遞狀，且告訴人當日有身著法警制服（
    見他字卷第22頁背面、原審卷第48頁背面）……被告為智識正
    常之人，於案發時前往遞狀處為法院公署遞狀，且是接收所
    有遞狀者前來遞狀之需求，係屬公開之場所，又在場告訴人
    身著法警制服，當知為該院法警。證人洪嘉宏於偵訊、原審
    審理中，證人洪育涵於原審中均證述：因依據該院訴訟輔導
    科之遞狀規定，要求被告還要留下聯絡電話，被告卻不願配
    合，竟在收狀櫃臺咆哮，告訴人前來勸解，被告仍持續咆哮
    等情（見他字卷第26頁、原審卷第119、122頁）一致，而告
    訴人於案發當日係排定負有法警巡邏勤務，經證人洪嘉宏於
    原審證述明確（見原審卷第119頁），且按法警巡邏時，應
    特別注意法院內外之可疑人、事、物為適當之處理，臺灣高
    等法院及所屬各級法院法警執行職務應行注意事項第35點已
    有明定，……。」等語，與民國104年4月14日修正之上開注意
    事項第2點、第33點第1項、第34、36、37、38點之規定不符
    。且依法院組織法第23條第3項規定及90年6月4日修正法警
    管理辦法第1條、第11條第2項規定，及91年6月12日修正警
    察法第1條、第3條第1項、第4條規定，法警身著與警察相同
    之服制，違反憲法第108條第1項第17款警察制服之規定。
　㈡按司法院28年9月23日院字第1922號解釋第4點：「於公務員
    依法執行職務時，在其辦公室緊隔一交通門扇之所屬職員連
    席辦公室內，加以侮辱者，既非該公務員執行職務之場所，
    即不成立刑法第140條第1項前段當場侮辱之罪。」。
　㈢次按裁判上一罪案件之一部分經以犯罪嫌疑不足為不起訴處
    分者，即與其他部分不生裁判上一罪關係，此有最高法院92
    年度台上字第1543號判決意旨可參。經查，於本件偵查終結
    前，告訴人王欽喜並無提出傷害及公然侮辱自訴狀，依刑事
    訴訟法第323條第1項但書之規定，再審聲請人即受判決人詹
    大為所犯傷害及公然侮辱罪未經合法告訴，爰依刑事訴訟法
    第420條第1項第1、2、3款聲請再審云云。
二、按聲請再審應以書狀敘述理由，附具原判決之繕本及證據，
    提出於管轄法院為之，為刑事訴訟法第429條所明定。聲請
    再審違背此程序規定者，法院應依同法第433條規定，以裁
    定駁回之。又所謂敘述理由，係指具體表明符合法定再審事
    由之原因事實而言；所稱證據，則指足以證明再審事由存在
    之證據。倘僅泛言聲請再審，而未敘明具體情形，或所述具
    體情形，顯與法定再審事由不相適合，或未提出足以證明再
    審事由存在之證據，均應認聲請再審之程序違背規定（最高
    法院106年度台抗字第661號裁定意旨參照）。次按法院認為
    聲請再審之程序違背規定者，應以裁定駁回之；經前項裁定
    後，不得更以同一原因聲請再審，刑事訴訟法第433條前段
    、第434條第3項分別有明文。又所謂「同一原因」，係指同
    一事實之原因而言；是否為同一事實之原因，應就重行聲請
    再審之事由暨其提出之證據方法，與已經實體上裁定駁回之
    先前聲請，是否完全相同，予以判斷，若前後二次聲請再審
    原因事實以及其所提之證據方法相一致者，即屬同一事實之
    原因，自不許其更以同一原因聲請再審（最高法院102年度
    台抗字第758號、103年度台抗字第197號裁定意旨參照）。
三、經查：
　㈠聲請意旨㈠至㈢部分，業據再審聲請人前以同一原因聲請再審
    ，並經本院先後以108年度聲再字第58、384、404、410、44
    3號裁定、109年度聲再字第214、411號、110年度聲再字第6
    4、186、238、328號等裁定，認其再審無理由或不合法而駁
    回其再審之聲請在案，有上述各裁定及本院被告前案紀錄表
    在卷可稽。茲再審聲請人仍執同一理由再向本院聲請再審，
    於法未合。
　㈡至再審聲請人雖摘錄原確定判決之部分內容，然觀諸刑事聲
    請再審狀內容僅泛言有再審事由，並未具體敘明原確定判決
    有何刑事訴訟法第420條第1項第1款至第3款所列舉之再審原
    因及具體事實，且其除檢附原確定判決及本院110年度聲再
    字第328號裁定（即前次駁回其再審聲請之裁定）外，並未
    提出、檢附任何相關之證據以證明再審事由存在，復未附具
    與前開規定相關之證據，其復以同一原因聲請再審，顯然違
    背再審程序規定，且無從命補正，其再審之聲請不合法，應
    予駁回。
四、末按聲請再審之案件，除顯無必要者外，應通知聲請人及其
    代理人到場，並聽取檢察官及受判決人之意見。但無正當理
    由不到場，或陳明不願到場者，不在此限。前項本文所稱「
    顯無必要者」，係指聲請顯屬程序上不合法且無可補正或顯
    無理由而應逕予駁回，例如非聲請權人、逾法定期間、以撤
    回或駁回再審聲請之同一原因聲請再審等情形，或再審原因
    已明，顯有理由而應逕為開始再審之裁定，刑事訴訟法第42
    9條之2及法院辦理刑事訴訟案件應行注意事項第177條之4分
    別定有明文。本件再審聲請既有上述程序違背法律規定之處
    ，且無從命補正，參酌上開說明，本件顯無踐行通知再審聲
    請人到場並聽取檢察官意見等程序之必要，附此敘明。
據上論斷，應依刑事訴訟法第433條，裁定如主文。
中　　華　　民　　國　　110 　年　　12　　月　　30　　日
                  刑事第二十一庭審判長法　官  林怡秀
                                      法　官  劉元斐
                                      法　官  胡宜如
以上正本證明與原本無異。
不得抗告。
                                      書記官  林虹雯
中　　華　　民　　國　　110 　年　　12　　月　　30　　日